臺灣臺北地方法院民事判決　　　　　　100年度重訴字第662號
原　　　告　寇正時
　　　　　　趙平川
　　　　　　王迪臺
　　　　　　林　崗
　　　　　　彭文生
　　　　　　朱雅樂
　　　　　　楊海強
　　　　　　侯志欽
　　　　　　郭光忠
　　　　　　楊一之
　　　　　　李靜靜
　　　　　　顧　昕
　　　　　　武而威
　　　　　　陳卿海
　　　　　　陳麗惠
　　　　　　孟昭友
　　　　　　尹宏達
　　　　　　朱雅雄
　　　　　　宋治平
　　　　　　蔡胡強
　　　　　　李順彰
　　　　　　鄒友民
　　　　　　李並璋
　　　　　　袁沛賢
　　　　　　陸立強
　　　　　　張國富
　　　　　　張爚卿
　　　　　　路基平
　　　　　　桂　誠
　　　　　　薛安盛
　　　　　　何國治
　　　　　　王浩任
　　　　　　鄭克傑
　　　　　　林誠富
　　　　　　吳　迪
　　　　　　屈摩西
　　　　　　陳吉元
　　　　　　盧泓明
　　　　　　王伯庚
　　　　　　陳士杰
　　　　　　江仁彧
　　　　　　谷懷先
　　　　　　王衍慶
　　　　　　熊式清
　　　　　　陳淳德
　　　　　　黃世杰
　　　　　　王　斌
　　　　　　葉子民
　　　　　　鄭承昌
　　　　　　鍾春天
　　　　　　蔡建欣
　　　　　　張　良
　　　　　　李吉同
　　　　　　鄭師毅
　　　　　　吳愛東
　　　　　　謝福明
　　　　　　顏志明
　　　　　　黃延陣
　　　　　　梁琮逸
　　　　　　牛家鑫
　　　　　　張冀雄
　　　　　　高果偉
　　　　　　張　侃
　　　　　　彭德正
　　　　　　蔣復恩
　　　　　　林瑞祥
　　　　　　章建源
　　　　　　盧安平
　　　　　　翁昇平
　　　　　　張昆陽
　　　　　　曾威亞
　　　　　　李國富
　　　　　　潘斗台
　　　　　　吳英璋
　　　　　　何　達
　　　　　　楊薰南
　　　　　　韓文申
　　　　　　李秀峰
　　　　　　吳鎮宇
　　　　　　戴光熙
　　　　　　張評助
　　　　　　汪肇麟
　　　　　　徐景坤
　　　　　　王永順
　　　　　　盧國輝
　　　　　　秦先揚
　　　　　　楊啟華
　　　　　　詹　明
　　　　　　顏育池
　　　　　　范國雄
　　　　　　洪逢鈾
　　　　　　華澤龍
　　　　　　古金和
　　　　　　邱中彥
　　　　　　黃紹
　　　　　　劉立中
　　　　　　林榮光
　　　　　　黃卓元
　　　　　　王烈偉
　　　　　　許錫光
　　　　　　白清文
　　　　　　祝安麒
　　　　　　楊克
　　　　　　陳嘉迪
　　　　　　何明書
　　　　　　許尚旭
　　　　　　吳國賢
　　　　　　杜青萍
　　　　　　鄧培殷
　　　　　　范道經
　　　　　　陳一戈
　　　　　　王　瑋
　　　　　　龍中台
　　　　　　周介文
　　　　　　蔣才宇
　　　　　　高立川
　　　　　　周利明
　　　　　　陳海康
上列一百一十八人共同訴訟代理人
　　　　　　呂錦律師
被　　　告　海　明　住臺北市松山區○○○路○段75巷28號
　　　　　　　　　　　　6樓
　　　　　　　　　　居臺中市西屯區○○○街52號11樓之2
訴訟代理人　張智剛律師
上列當事人間因業務侵占案件，原告提起附帶民事訴訟，請求侵
權行為損害賠償事件，經本院刑事庭於民國99年10月29日以98年
度重附民字第56號裁定移送本院，本院於民國 100年11月16日言
詞辯論終結，判決如下：
    主  文
被告應給付各原告如附所示請求金額欄所示之金額，及自民國九
十八年八月二十八日起至清償日止，按年息百分之五計算之利息
。
訴訟費用由被告負擔。
本判決於各原告如附表應擔保金額欄所示之金額為被告供擔保後
，得假執行。
    事實及理由
一、原告起訴主張：原告寇正時等 118人為訴外人中華航空公司
    （下簡稱華航公司）空勤飛航人員，基於自助互助原則，加
    入華航公司空勤飛航人員失能互助會（下簡稱系爭互助會）
    ，約定加入之會員須繳納入會保證金、每月互助金，於會員
    因體檢不及格而停止空勤職務時，得藉領取互助會失能互助
    金使會員及家屬無後顧之憂，依互助會準則第1條第2項之規
    定，可知華航公司亦針對互助會之成立酌予補助，即依各會
    員之職稱與年資，酌定每月補助金額，是系爭互助會款項來
    源一為會員入會繳納之保證金及每月繳納之互助金，一為華
    航公司依各該會員職稱及年資每月補費之款項，然系爭互助
    會已於96年底因華航公司改以保失能保險代替互助會而決議
    停止運作，系爭互助會依互助會準則第9條之2之規定，即應
    將上述保證金及華航公司補助之金額退還各會員，被告海明
    為系爭互助會內部職司會計，依系爭互助會準則第4條第2項
    之規定，其職務為負責辦理會員之互助金及保證金扣繳事宜
    、失能會員失能互助金發放作業、帳戶審核管理作業及系爭
    互助會會計帳務處理，及於系爭互助會結束運作後退還會員
    款項，詎被告竟將華航公司匯入互助會兆豐國際商業銀行（
    下稱兆豐銀行）松山機場分行帳號 00000000000號帳戶之補
    助款匯入其個人帳戶，迭經原告等追索，被告均置之不理，
    為此提出本件訴訟等語，並聲明：(一)被告給付原告如附表二
    所示之金額及自附帶民事起訴狀繕本送達之翌日起至清償日
    止，按年息5%計算之利息；(二)願供擔保，請准宣告假執行。
二、被告則以本件原告等係以刑事附帶民事訴訟方式提出，其請
    求權及金額自應以刑事判決之範圍為基準，本件刑事案件尚
    在臺灣高等法院審理中，原告之請求範圍尚未確定等語抗辯
    ，並聲明：原告之訴駁回。
三、本件兩造就下列事實不爭執：
（一）兩造就刑事程序中之證據不爭執。
（二）華航公司自80年11月起至96年9月止有給付支票給互助會
      ，原告部分之金額為1843萬5900元，前開款項存入互助會
      的帳戶後轉進被告之帳戶。
（三）被告經本院刑事庭以98年度自字第34號判決意圖為自己不
      法之所有，而侵占對於業務上所持有之物，處有期徒刑肆
      年貳月，併科罰金新臺幣壹億元，罰金如易服勞役，以罰
      金總額與壹年之日數比例折算。
四、得心證之理由：
（一）按訴訟全部或一部之裁判，以他訴訟之法律關係是否成立
      為據者，法院得在他訴訟終結前，以裁定停止訴訟程序。
      民事訴訟法第182條第1項定有明文。所稱訴訟全部或一部
      之裁判，以他訴訟之法律關係是否成立為據者，係指他訴
      訟之法律關係是否成立，為本件訴訟之先決問題而言。倘
      他訴訟係屬犯罪是否構成之刑事案件，即無上開法條規定
      之適用，又附帶民事訴訟經刑事法院以裁定移送民事庭後
      ，即成獨立之民事訴訟，既無非俟刑事訴訟解決，民事訴
      訟即無從或甚難判斷之情形，民事法院當可自行調查審理
      ，不受刑事法院認定事實之拘束，即無在刑事訴訟程序終
      結前，停止訴訟程序之必要（最高法院民事裁定99年度台
      抗字第414號裁定、司法院廳民一字第914號參照）。被
      告以其所涉業務侵占刑事案件，經本院判決後，不服上訴
      臺灣高等法院，本件原告之請求權及金額應以刑事判決之
      範圍為基準，而本件刑事案件尚在臺灣高等法院審理中，
      故原告之請求範圍尚未確定云云。惟查，依前開說明，刑
      事判決所認定之事實，於獨立之民事訴訟，無拘束力，民
      事法院就當事人主張之該事實，及其所聲明之證據，應自
      行調查斟酌，決定取捨。而被告所涉之業務侵占刑事案件
      ，固因被告上訴而未確定，惟其非本件訴訟之法律關係是
      否成立之依據，本院自得依調查證據所得，自行斟酌、取
      捨，而為判決，被告前開抗辯自無足取。
（二）次查，原告主張之上開事實，業據其提出中華航空空勤飛
      航人員失能互助會準則、飛航組員失能互助會會費補助辦
      法、兆豐國際商業銀行松山分行存款查詢列表等件影本為
      證（98年度重附民字第56號影卷，頁17至25），且核與被
      告坦承系爭補助款項匯入自己帳戶一節相符（本院100 年
      10月12日言詞辯論筆錄，本院卷，頁 238背面），是原告
      主張事實，自堪採認。而本件刑事部分，本院刑事庭亦同
      此認定，並於99年10月29日以98年度自字第34號、99 年
      度自第9號、99年度自字第53號刑事判決判處被告海明有
      期徒刑4年2月，併科罰金1億元。
（三）又按，因故意或過失，不法侵害他人之權利者，負損害賠
      償責任，民法第184條第1項前段定有明文。查，本件被告
      為系爭互助會內部會計，依系爭互助會準則第4條第2項之
      規定，其職務為負責辦理會員之互助金及保證金扣繳事宜
      、失能會員失能互助金發放作業、帳戶審核管理作業及系
      爭互助會會計帳務處理，及於系爭互助會結束運作後退還
      會員款項，其利用職務之便，將華航匯入系爭互助會設於
      兆豐銀行松山機場分行帳 號00000000000號帳戶內之補助
      款轉匯入其個人帳戶，侵占系爭互助會款項，被告侵占補
      助款之侵權行為，致原告等受有1843萬5900元財產損害等
      情，已俱如上述，是原告主張被告應負侵權行為損害賠償
      責任，堪予採信。又被告對原告主張之賠償數額均不爭執
      （本院100年11月16日言詞辯論筆錄，本院卷，頁258），
      是原告依侵權行為法則請求被告賠償原告如訴之聲明所列
      之金額及遲延利息，自屬有據，應予准許。
五、綜上所述，原告依侵權行為之法律關係，請求被告給付原告
    如訴之聲明所列之金額，及自附帶民事訴訟起訴狀繕本送達
    翌日即98年8月28日起至清償日止，按年息 5%計算之利息，
    為有理由，應予准許。
六、原告復陳明願供擔保，聲請宣告假執行，核無不合，爰酌定
    相當擔保金額准許之。
七、另本件事證已臻明確，兩造其餘主張陳述及所提之證據，經
    本院審酌後，認均不足以影響本判決之結果，均毋庸再予論
    述，附此敘明。
八、據上論結，本件原告之訴為有理由，依民事訴訟法第78條、
    第390條第2項，判決如主文。
中    華    民    國   100    年    11    月    30    日
                  民事第三庭    法  官  曾益盛
以上正本係照原本作成。
如對本判決上訴，須於判決送達後20日內向本院提出上訴狀。如
委任律師提起上訴者，應一併繳納上訴審裁判費。
中    華    民    國   100    年    11    月    30    日
                                書記官  蔡雲璽